【裁判字號】    95,上重訴,20
【裁判日期】    980630
【裁判案由】    偽造有價證券等
【裁判全文】
臺灣高等法院刑事判決                95年度上重訴字第20號
上  訴  人  臺灣臺北地方法院檢察署檢察官
上  訴  人
即  被  告  庚○○
選任辯護人  楊汝滿    律師
            賴芳玉    律師
被      告  丙○○
上列上訴人因被告等偽造有價證券等案件，不服臺灣臺北地方法
院89年度訴字第232號，中華民國95年2月10日第一審判決（起訴
案號：臺灣臺北地方法院檢察署87年度偵字第17033號、 88年度
      偵字第12352號），提起上訴，本院判決如下：
    主  文
原判決關於庚○○部份撤銷。
庚○○共同連續意圖為自己不法之所有，而侵占對於業務上所持
有之物，處有期徒刑壹年肆月，減為有期徒刑捌月。緩刑參年。
其他上訴駁回。
    事  實
一、庚○○曾任慶祥銀樓珠寶有限公司（下稱慶祥銀樓）業務經
    理、慶祥行國際有限公司（下稱慶祥行）董事，慶祥銀樓及
    慶祥行均為庚○○家族企業；庚○○於民國86年12月31日被
    選任為大榕股份有限公司（下稱大榕公司）董事長兼總經理
    （於87年 6月27日被人從大榕公司中正機場辦公室強制驅離
    、於87年7月3日辭去大榕公司董事長職務）。其出任大榕公
    司董事長兼總經理期間，掌理大榕公司營運方向、財務監督
    、人事管理及各部門協調等相關業務，為從事業務之人。竟
    基於意圖為自己不法所有之概括犯意，或單獨，或夥同丁○○（原名許淑珠、慶祥行股東並擔任經理職務、未到案另結
    ）基於犯意聯絡，利用大榕公司職員認庚○○身兼董事長兼
    總經理職務，不致損害公司利益，聽從庚○○之指示，而以
    此方式將大榕公司之財產據為己有，分述如下：
  (一)大榕公司於86年 6月間，委請衍谷設計公司（下稱衍谷公司
    ）裝修大榕公司中正機場商店，該工程於86年11月間完工；
    庚○○於衍谷公司會計甲○○持發票前來請款時，指示大榕
    公司職員戊○○製作提款條交付庚○○，於87年 1月17日將
    大榕公司設於華信商業銀行（現更名為建華商業銀行）忠孝
    分行帳戶（000-000-0000000-0）金額為2,384,678元，轉入
    庚○○設於該行之帳戶內（ 000-000-0000000-0）；並於同
    日（即17日）通知甲○○至華信忠孝分行，當面交付現金1,
    730,000元，而詐取差額654,978元。庚○○又再以支付衍谷
    公司工程款為由，指示大榕公司不知情員工開立票面金額分
    別為2,384,978元及106,388元之支票，並要求大榕公司職員
    乙○○及游文盛聽從指示將該支票劃線塗銷，於87年 1月22
    日及26日分別背書領現交付庚○○。庚○○又以資金週轉為
    由，通知甲○○於87年 2月24日交回先前為工程款交付票面
    金額為4,341,750元之支票（發票日87年2月28日、票號AS00
    00000），另行交付票面金額分別為2,000,000元（發票日87
    年 2月28日）及2,341,750元（發票日87年3月31日）之二紙
    支票予甲○○；其中2,000,000元之支票於87年2月28日兌現
    ；至2,341,750元支票部分，於87年3月17日通知甲○○至華
    信忠孝分行交回，另行交付現金1,960,450元，而詐取差額
    381,300元 （就衍谷公司請款部分，庚○○合計侵占大榕公
    司資金3,527,644元）。
  (二)大榕公司於 86年底應給付蓮娜麗姿公司4,232,455元貨款，
    庚○○竟於蓮娜麗姿公司財務經理己○○持發票請款時，指
    示戊○○製作提款條交付庚○○，於87年 1月17日將大榕公
    司設於華信商業銀行（現更名為建華銀行）忠孝分行帳戶（
    000-000-0000000-0）金額4,232,455元，轉入庚○○設於該
    行帳戶（000-000-0000000-0）；而庚○○於同日（即17 日
     ）以其個人支票支付蓮娜麗姿臺灣分公司2,000,000元，侵
    占其間差額2,232,455元。
  (三)庚○○於87年1月至6月間，委請築仕空間設計公司（下稱築
    仕公司，登記負責人子○○）裝修其位於台臺北市○○○路
    ○段一品大廈自宅，竟未經董事會同意，指示不知情之職員
    分別以裝潢工程費及展示櫃工程之名義，以大榕公司資金於
    87年5月12日支付築式公司2,625,000元（含稅）；於87 年5
    月22日支付築式公司3,150,000元，侵占大榕公司上開款項
    。
  (四)庚○○利用大榕公司及慶祥行均向同一廠商購買貨物之機會
    ，夥同丁○○共同基於意圖不法所有之概括犯意聯絡，先由
    丁○○出面要求廠商虛開發票，再由庚○○持向大榕公司報
    帳請款，分述如下：
  1.於87年初，由丁○○代表大榕公司出面要求經營飾品買賣之
    晶冠公司負責人壬○○開立約二倍之交易金額發票予大榕公
    司；庚○○再據此發票，指示不知情之大榕公司職員於87年
    2月27日以進貨名義（晶冠）將51,307元記入帳簿；於87年3
    月10日以進貨名義 （晶冠），將723,393元記入帳簿；於87
    年4月21日以進貨名義（晶冠），將545,302元記入帳簿；於
    87年4月24日以進貨名義（晶冠），將564,550元記入帳簿；
    合計帳載金額為1,884,552元，經統計晶冠公司實際出貨給
    大榕公司為1,255,896元，庚○○以此方式共取得差額628,6
    56元之款項而據為己有。
  2.87年 3月間，由丁○○出面代表慶祥行向經營製作壓克力飾
    品及櫃子買賣的泰迪實業有限公司（下稱泰迪公司）負責人
    癸○○訂貨83,000元，但要求泰迪公司開立二倍以上交易金
    額之發票，並將所訂貨品送至慶祥行；庚○○再據此發票，
    向大榕公司取得現款154,434元，並指示不知情之大榕公司
    職員製作傳票；於87年 3月12日以應付帳款名義（泰迪），
    將154,434元記入帳簿；另丁○○於87年4月間，又向泰迪公
    司癸○○訂貨124,700元 （除金額未超過四萬元之樣品櫃係
    大榕公司實際訂製外，其餘均係慶祥行訂製），惟丁○○亦
    同樣要求泰迪公司開立二倍以上交易金額之發票，庚○○再
    據此發票，向大榕公司取得須減除大榕公司未滿四萬元實際
    訂貨外之249,564元，並指示不知情之大榕公司職員製作傳
    票記入帳簿；於87年 3月12日以應付帳款名義（泰迪），將
    249,564元記入帳簿；另於87年 5、6月間，由庚○○出面向
    泰迪公司訂購展示櫃，雙方言明價額為1,500,000元，癸○○仍出具三張不實發票分別為945,000元、732,480元及315,
    000元，合計共1,992,480元；庚○○再據此三張不實發票，
    向大榕公司領取現款1,992,480元。於87年6月17日以生財設
    備（泰迪），將19,924,800元記入帳簿。庚○○持發票向大
    榕公司請款後，卻未實際支付價款予泰迪公司而予侵占入己
    ，嗣至87年6月底，泰迪公司請求支付第一筆價款945,000元
    時，庚○○先以一紙大榕公司名義所簽發金額一百萬元之支
    票（發票日87年3月15日、票號CF0000000）搪塞；惟癸○○
    屆期提示，發覺已遭撤銷付款委託，再轉向大榕公司催討時
    ，大榕公司巳○○要求癸○○說明交易項目及金額並繳還支
    票；庚○○則另以行動電話詢問癸○○支票退票事，並告知
    癸○○不可繳還該支票，否則不保證付款；嗣即再交付另一
    紙亦以大榕公司名義所簽發金額一百萬元之支票（發票日87
    年7月15日、票號CF0000000號）予癸○○，並表示第一張支
    票之票款，癸○○應向巳○○索取，其交付之該第二張支票
    ，則係支付尾款，較貨款多出之部分，如票據兌現後，應交
    還庚○○，然該第二張支票亦因印鑑不符而退票。
  3.87年 5月間，由丁○○代表大榕公司出面要求經營項鍊、胸
    針、髮夾等商品買賣之鈞來公司負責人卯○○開立二倍以上
    交易金額之發票予大榕公司；卯○○明知於87年 5月21日實
    際交易金額為178,000元，仍於當日（21日）開立470,422元
    （銷售金額448,021元、稅22,401元）之不實發票，於87年5
    月29日實際交易金額為46,000元，仍於87年5月31日開立120
    ,364（銷售金額114,632元、稅5,732元）之不實發票；庚○○再據此二張不實發票向大榕公司取得現款，並指示不知情
    之大榕公司職員於87年 6月17日製作不實傳票，並以進貨名
    義（鈞來），將590,786元記入帳簿，而共同侵占差額366,7
    86元。
  (五)庚○○於巳○○87年 4月份薪資入其戶頭後，指示大榕公司
    員工彭馨慧於87年 5月26日至亞太商業銀行台北分行，從宋
    雲翰帳戶（0000000000000），提領巳○○87年4月份薪資十
    七萬元，交付庚○○後侵吞入己。
二、案經大榕公司告訴及法務部調查局臺北市調查處（下稱市調
    處）移送臺灣臺北地方法院檢察署檢察官偵查起訴。
    理  由
甲、證據能力
一、按現行刑事訴訟法第159條第1項：「被告以外之人於審判外
    之言詞或書面陳述，除法律有規定者外，不得作為證據」，
    同法第159條之1至同法第159條之5有關傳聞法則之規定，係
    於92年2月6日經修正公布，同年9 月1日施行。而92年1月14
    日修正通過之刑事訴訟法施行前，已繫屬於各級法院之案件
    ，其以後之訴訟程序，應依修正刑事訴訟法終結之。但修正
    刑事訴訟法施行前已依法定程序進行之訴訟程序，其效力不
    受影響，刑事訴訟法施行法第7條之3定有明文。所謂已依法
    定程序進行之訴訟程序，其「效力不受影響」，依其立法意
    旨係指為避免程序之勞費，本諸舊程序用舊法，新程序始用
    新法之一般法則，各級法院於修正之刑事訴訟法施行前，已
    依法踐行之訴訟程序（包含相關證據法則之適用），其效力
    不受影響。故而，對於提起上訴之案件，於修正刑事訴訟法
    施行前，原審法院就可得為證據之證據，已依法定程序調查
    者，其效力亦不受影響而言（最高法院96年度台上字第1413
    號、94年度台上字第5742號判決可資參照）。查本案係於89
    年 1月28日經檢察官起訴繫屬於原審法院，依前揭所述，對
    於提起上訴之案件，於修正刑事訴訟法施行前，原審審理時
    可得為證據之證據，已依法定程序調查者，其效力不受影響
    。
二、被告以外之人於審判外之言詞或書面陳述，除法律有規定者
    外，不得作為證據。又被告以外之人於審判中有下列情形之
    一，其於檢察事務官、司法警察官或司法警察調查中所為之
    陳述，經證明具有可信之特別情況，且為證明犯罪事實之存
    否所必要者，得為證據... 三、滯留國外或所在不明而無法
    傳喚或傳喚不到者，刑事訴訟法第159條第1項、第159條之3
    第 3款分別定有明文。查證人甲○○、己○○、壬○○、癸○○、卯○○於市調處所為之證述，固屬被告以外之人於審
    判外之陳述。惟查甲○○滯留國外，己○○經原審多次傳喚
    未到，而甲○○、己○○於市調處調查人員詢問時，均已詳
    細證稱向大榕公司請款及收款經過，並提出代收票據明細表
    、存摺及支票等件為證，自足以證明具有可信之特別狀況，
    並為證明被告犯罪事實之存否所必要，依刑事訴訟法第159
    條之3第3款之規定，自具有證據能力。而證人壬○○、癸○○、卯○○等人於原審審理中經具結並行交互詰問，所證述
    之內容與渠等於市調處所指述之基本事實相符，而僅係在過
    程細節之掌握方面稍有差異或較為簡略，且其等均於原審供
    證於市調處所述屬實。是渠於市調處所為指述顯有較可信之
    特別情況，且為證明本案犯罪事實所必要，且經交互詰問，
    依刑事訴訟法第159條之2之規定，應有證據能力。
三、被告選任辯護人以(一)衍谷公司代收票據明細表及衍谷公司玉
    山銀行存摺內頁影本；(二)蓮娜麗姿公司對帳單、存摺、代收
    款項紀錄簿及大榕公司轉帳傳票影本；(三)築仕公司開立之二
    張發票；(四)晶冠公司估價單、發票；(五)泰迪公司開立予大榕
    公司發票及大榕公司開立予泰迪公司支票；(六)鈞來公司現金
    帳影本、鈞來公司開立予大榕公司發票、(七)大榕公司轉帳傳
    票、臺灣銀行大榕公司匯款回條聯等，均無證據能力等語。
    然按被告以外之人於審判外之言詞或書面陳述，不得作為證
    據，然除顯有不可信之情況外，從事業務之人於業務上或通
    常業務過程所須製作之紀錄文書或證明文書仍得作為證據，
    同法第159條之 4第2款亦有例外可作為證據之明文。經查：
    上開卷附衍谷公司代收票據明細表、第一銀行蓮娜麗姿公司
    代收款項紀錄簿等物，均係銀行行員所製作代收票據之時間
    、付款行庫、發票人、票據號碼、到期日、金額之紀錄；存
    摺內頁係銀行行員所製作該存款戶其帳戶內之存款時間、種
    類、金額、餘額之紀錄；其餘各該公司對帳單、開立之發票
    、估價單，大榕公司開立之支票、轉帳傳票、匯款回條聯等
    物，均係各該公司職員所製作與大榕公司出貨及付款明細紀
    錄，均屬從事業務之人於業務上作成之紀錄文書，且無證據
    足資証明有何顯不可信之情況，揆諸上開規定，自均具有證
    據能力。
四、按被告以外之人於審判外之言詞或書面陳述，除法律有規定
    者外，不得作為證據。被告以外之人於審判外之陳述，經當
    事人於審判程序同意作為證據，法院審酌該言詞陳述或書面
    陳述作成時之情況，認為適當者，亦得為證據。當事人、代
    理人或辯護人於法院調查證據時，知有第159條第1項不得為
    證據之情形，而未於言詞辯論終結前聲明異議者，視為有前
    項之同意，刑事訴訟法第159條第1項及第159條之5分別定有
    明文。查本案被告以外之人戊○○於審判外之陳述，檢察官
    被告未爭執其得為證據之資格（見被告94年 5月10日答辯狀
    ），且迄本院辯論終結前，復未就該等證據之證據能力聲明
    異議，本院審酌上開證據並無違法取得之程序瑕疵，復無證
    明力過低等情形，依法均具有證據能力。
乙、認定犯罪事實所憑之證據及理由（被告庚○○部份）
壹、被告庚○○於87年 1月至同年7月3日期間，擔任大榕公司之
    董事長，實際負責大榕公司之營運之情，業據被告於市調處
    訊問時供承：伊於87年 1月至7月3日擔任大榕公司董事長期
    間，公司所有事務均由伊負責掌理，包括經營方向、各部門
    協調、財務監督、人事經營。綜言之，大榕公司經營權在伊
    手上等語綦詳（見調查處卷第 2頁）。惟其堅決否認於前開
    期間涉有業務上登載不實、詐欺、侵占、背信、商業會計法
    等犯行，辯稱：(一)支付予衍谷公司金額不符，係衍谷公司票
    貼所致；(二)大榕公司於87年 1月17日自華信銀行帳戶轉入被
    告於該行帳戶之4,232,455元，是為還被告為大榕公司墊付
    予蓮娜麗姿公司2,399,274元及200萬元款項云云；(三)築仕公
    司除承作庚○○一品大廈個人住宅之裝修外，另承包機場展
    示櫃工程；(四)大榕公司未與晶冠公司往來，且晶冠公司負責
    人壬○○到庭證稱係與許淑珠交易；(五)證人癸○○確有自被
    告庚○○處收受面額100萬元之支票二紙，且二張支票之發
    票金額均由87年3月15日更改為同年7月，可推知支票係一同
    交付以支付貨款，並無浮開發票之事；(六)大榕公司未與鈞來
    公司往來，且上揭公司之負責人卯○○到庭證稱是與慶祥行
    之許淑珠交易，並無實據足認被告有唆使開立二倍發票之情
    事；(七)彭馨慧提領巳○○十七萬元薪水與其無關等語。
貳、經查：
一、犯罪事實一(一)部分
  (一)被告庚○○先後侵占大榕公司應給付予衍谷公司承攬工程款
    項之事實，業據證人即衍谷公司會計甲○○於市調處訊問時
    之證稱：87年1月22日到期、金額為2,384,978元之支票伊從
    未見過，本公司存摺亦無該支票存入之紀錄，為支票金額係
    伊於86年12月 5日送至該公司請款之金額，但該公司並未開
    支票給伊，而係87年 1月17日魯先生通知伊到華信忠孝分行
    領款，當天他及彭小姐在華信忠孝分行提領了1,730,000元
    現款給伊，表示先付前述發票金額之部分款，其餘俟工程告
    一段落再結算（見調查站卷第 282頁）；大榕公司委託本公
    司裝修之工程約於86年11月完工，遂依合約向該公司催收尾
    款4,341,750元，而領得到期日87年2月28日、票號AS061585
    之支票... 惟到期日前之87年 2月23日，庚○○換回前開支
    票，親自交給伊87年2月28日到期之2,000,000元支票以及87
    年3月31日到期之2,341,750元支票.. 2,000,000萬元支票已
    於87年2月28日兌現，另一張2,341,750元支票，庚○○在87
    年 3月17日要伊到華信銀行忠孝分行等候付錢，是日魯先生
    與彭小姐一起至該分行提領了1,960,450元現金給伊，表示
    先付該支票之部分款項... 但其餘款項本公司迄今催討未果
    ... 後來公司總經理姜先生乃以當時已收款項仍稍有盈餘，
    指示伊以結案方式處理該案件（見調查處卷第281至283頁）
    ；本公司於 86年11月24日曾開發票總金額106,388元向大榕
    公司請款，但經伊查證相關帳簿存摺，均無記載曾有領款記
    錄等語（見調查卷第 283頁）。證人即大榕公司職員戊○○
    證稱：87年1、2月間由大榕公司轉帳至庚○○的五筆共8,68
    7,943元，係庚○○指示伊辦理的，其中87年1月17日金額2,
    384,978元，87年1月17日金額1,500,000元，87年1月17日金
    額4,232,455元三筆係庚○○表示要支付廠商貨款，口頭指
    示伊開立取款條後，由其取走等語（見調查卷第73頁），被
    告於市調處訊問時亦供稱：87年2月底.. 伊為了公司生存，
    將公司盈收存入游文盛、乙○○、鄭多材三人帳戶中... 其
    等三人並未使用借給公司帳戶內之資金... 大榕公司借用其
    等三人帳戶存放公司資金，這些資金實際使用人為伊本人等
    語（見調查處卷第5至6頁）；彭馨慧曾於伊擔任董事長期間
    ，將大榕公司大量資金轉入前述游文盛、鄭多材及乙○○等
    個人帳戶，再由游文盛等人以現金方式提領一空，目前去向
    不明，這均是由伊授意游文盛、鄭多材、乙○○等人以現金
    方式提領這些錢，至於流向何處我會提出相關憑證資料（見
    調查處卷第10至11頁）。證人鄭多材證稱：伊係應庚○○請
    求，將本人臺灣銀行帳戶由公司運用... 因存簿及印章都在
    會計彭馨慧處，實際運用情形伊並不瞭解。伊並未將自己金
    錢與公司混用（見調查處卷第76至77頁）。證人游文盛證稱
    ：伊與庚○○前往華信銀行忠孝分行開立甲存及乙存帳戶，
    完成後便將存摺、印章交庚○○保管使用... 帳戶往來情形
    伊並不清楚（見調查處卷第112至113頁）。證人乙○○證稱
    ：庚○○告訴伊要用伊的帳戶做公司營收帳目... 伊便到彰
    化銀行信義分行開戶，開戶後，存摺、印章均交彭馨慧保管
    ，帳戶資金進出情形，伊完全不知情（見調查處卷第 130至
    131頁 ），此均足證：鄭多材、游文盛及乙○○均是聽從庚○○辦理開立帳戶，供大榕公司使用；
    衍谷公司2,384,978元之請款，大榕公司並未開立支票；庚○○於87年1月17日僅當面交付甲○○1,730,000元現金，而
    詐取654,978元。衍谷公司於86年11月24日請款之發票106
    ,388 元未入帳。於87年 1月17日轉入庚○○戶頭2,384,978
    元係戊○○依庚○○指示開立提款條交付庚○○。 87年3
    月31日到期之2,341,750元工程款支票，庚○○於87年3月17
    日僅當面交付甲○○1,960,450元現金，而取得381,300元。
    此外復有建華銀行94年 8月29日（94）建華銀忠孝字第0006
    號函及所附大榕公司帳號00000000000000號帳戶，87年1月1
    日至同年3月31日之存提款明細；庚○○帳號0000000000000
    0號帳戶，87年1月1日至同年 2月4日之存提款明細（審理卷
    十三）。臺灣中小企銀94年7月14日（94）仁愛字第00261號
    函及所附大榕公司帳號00000000000號帳戶87年1月17日至87
    年2月24日之存提款明細，以及發票日87年1月15日、金額為
    106,388元之支票正反面影本（見原審卷十三 ）。臺灣中小
    企銀94年7月14日（94）仁愛字第00261號函及所附大榕公司
    帳號00000000000號帳戶87年1月17日至87年 2月24日之存提
    款明細及發票日87年1月22日，金額2,384,978元之支票正反
    面影本（見原審卷十三）。大榕公司87年 3月30日日記帳（
    見原審卷二第186頁 ）。衍谷公司玉山銀行代收票據明細表
    影本、玉山銀行存摺內頁影本（調卷第275、287頁）。大榕
    公司87年1月22日、26日「日記帳」（見原審卷二第124至12
    5頁）。大榕公司87年2月26日至3月1日日記帳（見原審審理
    卷二第126至127頁）。
  (二)被告固辯稱支付予衍谷公司金額不符，係衍谷公司票貼所致
    云云。惟：
  1.依建華銀行94年 8月29日（94）建華銀忠孝字第0006號函及
    所附大榕公司及庚○○存提款明細可知，87年 1月17日大榕
    公司設於華信商業銀行忠孝分行帳戶（ 000-000-0000000-0
    ）於87年1月17日轉出2,384,978元至庚○○設於該行帳戶（
    000-000-0000000-0），甲○○證述庚○○於87年1月17日僅
    當面交付1,730,000元現金，可知庚○○侵占應給付衍谷公
    司之工程款654,978元。
  2.證人甲○○證述衍谷公司2,384,978元之請款，大榕公司並
    未開立支票；而而大榕公司最初為支付衍谷公司工程款所簽
    發金額2,384,978元之支票（發票日87年1月22日），其上受
    款人及禁止背書轉讓之記載均被塗銷，支票提示人為乙○○
    ；而乙○○係聽命庚○○；是庚○○利用應給付衍谷公司工
    程款2,384,978元，指示不知情職員開立支票，再指示不知
    情的職員乙○○加以塗銷受款人及禁止背書轉讓之記載，僅
    當面交付1,730,000元，而侵占取得大榕公司654,978元。
  3.證人甲○○證述衍谷公司106,388元之請款，未入帳；而大
    榕公司為支付衍谷公司工程款所簽發金額106,388元之支票
    （發票日87年 1月15日），其上受款人及禁止背書轉讓之記
    載均被塗銷，支票提示人為游文盛；而游文盛係聽命庚○○
    ，是庚○○取得大榕公司開給衍谷公司106,388元工程票款
    。
  4.依衍谷公司玉山銀行代收票據明細表及衍谷公司玉山銀行存
    摺內頁，衍谷公司於87年2月23日撤回86年12月9日託收之4,
    341,750元之支票（發票日87年 2月28日、票號AS0000000）
    ；大榕公司二百萬元工程款支票於87年2月28日兌現；至2,3
    41,750元工程款支票取消託收；參諸甲○○證述87年 3月31
    日到期之2,341,750元工程款支票，庚○○於87年3月17日僅
    當面交付甲○○1,960,450元現金；可知庚○○侵占應給付
    衍谷公司之工程款381,300元。
  5.應給付衍谷公司之工程款2,341,750元，僅給付1,960,450元
    ，惟大榕公司87年3月30日帳簿，卻記載支付衍谷公司2,341
    ,750元；足證被告庚○○將此部份據為已有。
二、犯罪事實二（二）部分
  (一)被告庚○○侵占大榕公司應支付給蓮娜麗姿公司貨款之事實
    ，業據證人即蓮娜麗姿財務經理己○○於市調處訊問時證稱
    ：伊願提供本公司與大榕公司交易之明細表，依該表顯示，
    大榕公司扣除同仁自行以現款購貨外，於86年 9月30日至86
    年12月15日曾向本公司訂購九次化粧品，其中有七次尚未結
    清，累計金額為5,022,396元，依本公司慣例，次月催收上
    個月貨款，但大榕公司自86年10月 3日起之貨款即一直拖延
    ，伊於86年11月時即不斷向該公司催收十月份總貨款4,232,
    460元，該公司遲至87年1月17日前，始送來一張支票，金額
    為二百萬元，由庚○○個人簽發之支票，本公司隨即於87年
    1月17日存入上述銀行於次日兌現.. 本公司從未收到金額為
    4,232,455元之支票等語（見調查處卷第 258至260頁）。證
    人彭馨慧於調查處證稱：伊印象中該公司4,232,455元係魯
    先生拿去表示自行處理... 大榕公司提現部分，伊均係奉庚○○指示填寫取款條，所有提現均直接交給魯先生證明：大
    榕公司於87年 1月17日由華信忠孝分行支出4,232, 455元支
    付蓮娜麗姿公司，係由庚○○處理等語（見調查處卷第69、
    70頁）。證人戊○○於市調處之證稱：87年1、2月間由大榕
    公司轉帳至庚○○的五筆... 均係庚○○指示伊辦理的...
    其中一筆87年1月17日金額4,232,455元係庚○○表示要支付
    廠商貨款，口頭指示伊開立取款條後，由其取走等語（見調
    查處卷第73頁）。此外，復有建華銀行94年 8月29日（94）
    建華銀忠孝字第0006號函及所附大榕公司帳號000000000000
    00號帳戶，87年 1月1日至同年3月31日之存提款明細；庚○○帳號00000000000000號帳戶，87年1月1日至同年2月4日之
    存提款明細；暨87年1月17日金額4,232,455元轉帳支付及轉
    帳收入傳票（見原審卷十三）、建華銀行94年 8月29日（94
    ）建華銀忠孝字第0006號函及所附庚○○簽發予蓮娜麗姿公
    司之二百萬元支票影本（見原審卷十三）。蓮娜麗姿對帳單
    （調卷第 261頁）。蓮娜麗姿公司第一商業銀行存摺封面暨
    內頁影本（調卷第 263頁）。86年11月15日大榕公司轉帳傳
    票影本（附於被告自行提供予調查局之「前會計戊○○」之
    資料內）。
  (二)被告雖辯稱大榕公司於87年 1月17日自華信銀行帳戶轉入被
    告於該行帳戶之423萬2,455元，是償還被告為大榕公司墊付
    予蓮娜麗姿公司2,399,274元及200萬元款項等語。惟查：被
    告所辯代墊之兩筆款項總計是4,399,2744元，與大榕公司於
    87年1月17日自帳戶內轉入庚○○帳戶之金額4,232,455元並
    不相符；參以蓮娜麗姿公司經理趙瑛華證稱：大榕公司於86
    年底曾直接向法國蓮娜麗姿總公司訂購一批2,399,274元之
    化妝品，因該公司表示沒錢開信用狀，法國總公司乃要求該
    公司開具支票存放台灣分公司，並於確認後始願交貨，該公
    司遂於86年12月23日前後送來一張由大榕公司開立之AS0000
    000同額支票，但87年2月25日到期前一天，該公司忽又要求
    換票，並送來一張到期日仍為87年 2月25日，但發票人為庚○○個人支票，金額相同，交換後票據兌現，原票據由該公
    司領回等語（見調查處卷第259頁），可知該2,399,274元之
    交易，是大榕公司自行向「蓮娜麗姿法國總公司」訂購商品
    ，只是先行簽發支票存放於台灣公司，與大榕公司與蓮娜麗
    姿台灣分公司間之交易不同；被告上開所辯將大榕公司分別
    向蓮娜麗姿總公司及台灣分公司訂貨之交易混為一談，誤為
    證人趙瑛華證稱曾兌現之2,399,274元及200萬元款項。綜上
    ，足證被告不法取得大榕公司應支付給蓮娜麗姿公司貨款2,
    232,455元。
三、犯罪事實一（三）部分
  (一)被告庚○○以大榕公司招待所名義，裝潢其私有住宅一品大
    廈，侵占大榕公司2,625,000元及3,150,000元等情，業據證
    人乙○○於原審審理時證稱：伊任職大榕公司期間，曾擔任
    大榕公司光復南路辦公室、機場免稅商品的賣場及庚○○一
    品大廈個人住宅之裝修監工，一品大廈應該是庚○○個人住
    宅... 是庚○○要伊去一品大廈監工... 一品大廈是一個姓
    「毛」的負責施工。機場與一品大廈不是同一個裝潢公司..
    航站的展示櫃不是築仕公司施作，那是一品的裝潢等語（見
    原審卷十三第263至265頁）。證人即築仕公司子○○於原審
    審理時證稱：一品大廈的工程款一千二百多萬元，後來降價
    為1050萬元，地址是忠孝東路四段一品大廈。工程有完工，
    總共拿到680萬元.. 單據發票金額大概為七百多萬元，抬頭
    是大榕公司一張3,150,000元、2,625,000元、126,000元。
    因為當初庚○○說一品大廈準備要做為大榕公司招待所...
    一品大廈的委託者是庚○○...3,150,000 元及2,625,000元
    之二張發票是我們公司開出的，是一品大廈及機場裝潢工程
    款... 因為庚○○要求發票開大榕公司，因為當時工程設計
    當招待所... 收據開庚○○、發票開大榕公司是庚○○要求
    的等語（見原審卷六第238至245頁）。此外復有築仕公司開
    立之發票原本二張（傳票帳冊第10宗第318頁及第17宗第262
    頁）、大榕公司日記帳（見原審卷二第186頁、第231頁、第
    250頁）及大榕公司轉帳傳票三張（見原審卷四第295頁、第
    519頁、第460頁）。
  (二)被告雖辯稱築仕公司除承作庚○○一品大廈個人住宅之裝修
    外，另承包機場展示櫥櫃工程云云。惟展示櫥櫃工程於87年
    3月30日已支付3,150,000元，詳如上述，是被告所辯乃事後
    卸飾之詞，顯不足採。綜上，依築仕公司負責人子○○證述
    ：築仕公司裝潢庚○○之自宅，庚○○陳稱自宅要當大榕招
    待所，應其要求發票開給大榕公司，此並有築仕公司開立之
    發票原本二張為證；且大榕公司分別於87年 5月12日及同年
    月22日製作轉帳傳票並記入帳冊支付築式公司2,625,000 元
    及3,150,000元，有轉帳傳票及日記帳等件為證。再參酌公
    訴人於94年12月22日所提如下論告書，足證被告以裝潢大榕
    公司招待所名義，侵占大榕公司2,625,000元及3,150,000元
    。
四、犯罪事實一（四）1.部分
  (一)被告庚○○利用大榕公司與慶祥行均向同一廠商購買貨物之
    機會，持虛開之發票向大榕公司報帳侵占款項等情，業據證
    人即晶冠公司負責人壬○○於市調處訊問時證稱：伊一向只
    有與慶祥銀樓之許淑珠小姐有生意往來，至於大榕公司與慶
    祥行，均係許小姐出示庚○○大榕公司總經理之名片，表示
    三家公司均係同一家伊才知道的... 因庚○○係本公司的大
    客戶，所以伊給他的價錢都很低... 每次交易發票抬頭均由
    許淑珠指定，有時係慶祥行，有時為大榕公司，因許淑珠表
    示三家公司實際為同一公司，所以伊並不疑有他，其發票金
    額均為實際交易金額之兩倍... 庚○○只有最後一次購貨時
    出現過... 第四次他來時亦被許小姐推到店外... 發票多出
    的金額係由許小姐支付其5%稅金（見市調處卷第163至165頁
    ）... （問：（提示大榕公司進貨單電腦報表「附在慶祥行
    等證物卷壹」）上述進貨單發票日期為87年 1月26日，廠商
    編號02030 「慶祥行」之商品是否即係你前次提供本處估價
    單編號0000-0000之內容是否相符？）大榕公司87年1月26日
    發票日期電腦報表商品編號與本公司估價單 0000-0000之商
    品編號順序、數量均相同，僅大榕公司進貨單取消了英文之
    代號 "A"，單項金額亦增加了一倍多，該次發票抬頭如前述
    已改為大榕公司，發票日期分別為87年2月11日、2月12日、
    2月15日，均係依許小姐要求分別開立（見市調處卷第169頁
    ）。於原審審理時證稱（原審卷三第178－179頁：卷六第17
    8－180頁）：伊是晶冠公司負責人，許淑珠跟伊說跟機場做
    生意，要報價二倍才可以。伊跟他們做生意，估價單金額與
    發票金額不一樣，例如估價單是五萬元，發票就要開十萬元
    ... 伊在調查局是據實以告（見原審卷三第178至179頁）；
    是許小姐告訴伊，大榕、慶祥行是同一家... 許小姐說他們
    公司是慶祥行，東西擺在機場免稅商店是大榕公司... 估價
    單是實際交易金額，發票金額是假的等語（見原審卷六第17
    9至180頁）。此外復有庚○○所有慶祥銀樓珠寶有限公司片
    及大榕股份有限公司名片影本各乙張（調卷第 179頁）、晶
    冠公司估價單二十五張（調卷第171至187頁）、大榕公司日
    記帳（見原審卷二第154頁、第167頁、第213頁、第216頁）
    。大榕公司轉帳傳票四張（見原審卷四第179頁、第216頁、
    第390頁及第405頁）、晶冠公司開予大榕公司之發票十四紙
    （傳票帳冊第七宗第 266頁、第八宗第441至449頁、第十二
    宗第426、427頁及第十五宗第39、40頁）。另公訴人於原審
    95年1月13日審理時又補充將87年 3月10日，723,393元亦列
    為大榕公司實際支付予晶冠公司之金額，庚○○以此方式共
    侵占取得1,352,094元；惟查87年3月10日（會計科目：借－
    進貨及進項稅額、貸－應付帳款），大榕公司並未實際支付
    晶冠公司，而係列為應付帳款；於87年 3月12日才以現金支
    付，故庚○○以此方式取得款項應減去723,393元，而實際
    得628,656元，併予指明。
  (二)綜上，依晶冠公司負責人壬○○證述：大榕與慶祥是同一家
    ；慶祥行許淑珠要求晶冠公司開立與銷售金額不符之發票。
    且大榕公司日記帳及傳票均登載往來廠商係晶冠，晶冠發票
    係開給大榕；足證被告所辯大榕公司未與晶冠公司往來，乃
    事後卸飾之詞，顯不足採。此外，並有晶冠公司開予大榕公
    司之發票十四紙及晶冠公司估價單二十五張為證；是本件足
    認被告要求晶冠公司虛開發票侵占差額628,656元。
五、犯罪事實一（四）2.部分
  (一)被告庚○○要求泰迪公司虛開發票、向大榕公司取得金額等
    情，業據證人即泰迪公司負責人癸○○於市調處訊問時證稱
    ：伊因生意關係與大榕公司庚○○及慶祥行許淑珠認識...
    伊與許小姐親自洽談... 該次成交金額為八萬三千元，貨品
    為壓克力飾件及櫃子，但許小姐要求伊開二倍左右的發票，
    並告訴我一個數字，因她表示可付現，而且以後還陸續有生
    意委託伊做，伊才勉強同意，當時她並要伊發票抬頭寫「大
    榕公司」，伊曾奇怪問她為何不寫慶祥行，她說都是同一個
    老闆，沒有關係。稍後數日，許小姐又訂壓克力櫃及飾品，
    交易交額為124,700元，交貨時僅有一個樣品櫃（約3.5萬元
    至4萬元），依許小姐指示送至機場大榕公司.. 由林姓女督
    導驗收，其餘送往慶祥行交給羅小姐，因當時許小姐出國並
    未付款，而係數日後她回國主動來電催伊至慶祥行收款，並
    於給付124,700元現金時，囑伊開具抬頭為大榕公司、金額
    237,680元（含稅249,564元）之發票，並表示其上還有一個
    老板庚○○（見調查處卷第 212至213頁）。面額為945,000
    元、732,480元、300,000元之發票共三張即係前述伊與魯先
    生交易時開給大榕公司的，該次交易實際交易金額為一百五
    十萬元左右，魯先生原要求我開三百萬元之發票，我因金額
    太大，發票內容無法編造出那麼多貨品，乃予拒絕，並同意
    開三張發票且金額不能高達三百萬。故上述第一張發票即係
    該次交易大部分貨品之實際金額，其餘藍色煙盒四十五萬元
    左右係含蓋在第二張發票732,480元內，多出之部分係庚○○要求的，第三張三十萬元發票係應魯先生要求開一百萬，
    我不同意始減價開立的（見市調處卷第214至215頁）。CF00
    00000號及CF0000000號、金額均為一百萬元之兩張支票，均
    係庚○○親自交給伊的... 第一張我當天收下即至銀行提示
    ，兩天後銀行通知我大榕公司已撤銷付款委託... 隨後他又
    交給伊上述另一張一百萬元支票，到期日為87年 3月15日改
    為 7月15日之支票，並表示前一張一百萬元要我向巳○○索
    取，後面一張係支付尾款，伊因總共貨款才一百五十萬元左
    右，照他意思則可兌領二百萬元，多出之款如何處理，他表
    示還給他即可；第二張因印鑑不符亦退票（見市調處卷第21
    5至216頁）。於原審審理時證稱：伊在調查局所述屬實。在
    大榕公司是由許淑珠跟伊接洽，庚○○是後來介紹才跟他接
    觸，跟伊說發票交易金額要開一倍的金額，是許淑珠說的。
    伊有跟庚○○吃過一次飯，伊是作機場的展示櫃，金額是作
    一百多萬元，發票金額開二百多萬元，實際是一百多萬元，
    庚○○沒有提到發票要開二百萬元的事，伊跟大榕公司做生
    意，剛開始是許淑珠，後來才是庚○○交支票給伊，伊給庚○○是二百萬元的發票，魯交給我的是一百萬元的支票...
    是他們公司的要求，我確定庚○○交一百萬元的支票，我就
    開二百萬元的發票給他（見原審卷三第179至180頁）。調查
    局筆錄這三張發票金額是否多開一倍，伊不記得，都有多開
    ，三張合計超過五十萬元。請款程序先交給許小姐他幫我們
    送到大榕公司。大榕公司老闆即是來開庭的庚○○（見原審
    卷六第 174頁）。此外復有大榕公司日記帳（見原審卷二第
    165頁、第167頁、第214頁、第270頁）、大榕公司轉帳傳票
    五張（見原審卷四第208頁、第210頁、第216頁、第394頁及
    第 587頁）、泰迪公司開予大榕公司之發票五紙（傳票帳冊
    第八宗第 434頁、第十四宗第362頁及調卷第221頁）、大榕
    公司開給泰迪公司支票二張（即票號CF0000000、CF0000000
    ，見市調卷第223及225頁）。
六、犯罪事實一（四）3.部分
  (一)被告庚○○要求鈞來公司虛開發票，向大榕公司取得金額等
    情，業據證人即鈞來公司負責人卯○○於市調處訊問時證稱
    ：因為許淑珠係大量採購，本公司已墊付相當成本，故我們
    依許小姐要求個別包裝送至慶祥公司（台北市來來飯店地下
    樓），點收時許小姐才要求本公司開具二倍以上交易金額之
    發票時，本公司雖予婉拒，但在其威脅退貨及同意給現金之
    條件下，本公司為避免造成損失，才勉強同意等語（見市調
    處卷第 338頁）。於原審審理時證稱：之前在調查局過筆錄
    所言實在... 伊是鈞來企業有限公司負責人，75年開始開始
    經營鈞來公司，與大榕公司有過交易... 與大榕公司交易的
    公司職員陳宗珍（已去逝）告訴伊，大榕公司有浮開發票的
    情況，發票上所載金額比實際交易金額多... 多開一倍的金
    額是應大榕公司要求等語（見原審卷十三第228至230頁）。
    此外，復有鈞來公司現金帳影本（調卷第 341頁）、大榕公
    司日記帳（原審卷二第 270頁）、大榕公司轉帳傳票一張（
    原審卷四第 587頁）、鈞來公司開予大榕公司之發票二紙（
    傳票帳冊第二十三宗第43、44頁）。
七、犯罪事實一（五）部分
  (一)庚○○侵占巳○○之薪資十七萬元等情，業據證人彭馨慧於
    市調處證稱：自宋雲翰帳戶提現十七萬元係用於支付巳○○
    薪水（以兒子宋雲翰戶支領），每月二十萬元扣除三萬元稅
    金，係庚○○指示匯提的，提出後十七萬元亦係交給庚○○
    。伊不知道為何他要提領巳○○的薪水，伊只是奉命行事等
    語（見市調處卷第70頁）。此外復有大榕公司轉帳傳票（傳
    票帳冊第20宗、第 245頁）、臺灣銀行大榕公司匯款回條聯
    （傳票帳冊第20宗、第 246頁）、復華商業銀行台北分行94
    年7月13日（94）復北字第142號函及所附宋雲翰帳號000000
    000000帳戶於87年5月25日提領十七萬元（原審卷十三）。
八、綜上，被告確有於前揭時地為業務侵占犯行，事證已臻明確
    ，所辯乃卸責之詞，尚不足採，應依法論科。
參、論罪科刑
一、按被告行為後，94年2月2日修正公布之刑法，已於95年7月1
    日生效施行（以下簡稱修正前、後刑法），其中第2條第1項
    「行為後法律有變更者，適用行為時之法律。但行為後之法
    律有利於行為人者，適用最有利於行為人之法律」之規定，
    係規範行為後法律變更所生新、舊法律比較適用之準據法，
    於刑法修正施行後，自應適用該修正後之第2條第1項之規定
    ，為「從舊、從輕」之比較；又比較新舊法時，應就罪刑有
    關之共犯、未遂犯、想像競合犯、牽連犯、連續犯、結合犯
    ，以及累犯加重、自首減輕暨其他法定加減原因（如身分加
    減）與加減例等一切情形，綜其全部罪刑之結果而為比較後
    ，再適用有利於行為人之法律處斷，而不得一部割裂分別適
    用不同之新、舊法（最高法院24年上字第4634號、29年上字
    第964號判例意旨及最高法院95年度第8次刑事庭會議決議參
    照）。經查，
  (一)修正後刑法第28條，係將修正前共同正犯包括「陰謀共同正
    犯」及「預備共同正犯」之範圍，縮小在著手「實行」犯罪
    概念下共同參與行為者為限，始成立共同正犯，故將原條文
    文字「實施」修正為「實行」，應認共同正犯之範圍已有變
    更，屬法律變更。經比較新、舊法，應以新法較有利於被告
    ，自應依刑法第2條第1項但書規定適用修正後刑法之規定論
    處。
  (二)被告行為後，刑法第55、56條關於牽連犯、連續犯之規定，
    亦於95年7月1日修正刪除生效施行，因被告行為後新法業已
    刪除牽連犯、連續犯之規定，此刪除雖非犯罪構成要件之變
    更，但顯已影響行為人刑罰之法律效果，自屬法律變更，依
    新法第2條第1項規定，比較新、舊法結果，仍應適用被告行
    為時之法律即舊法論以牽連犯及連續犯，對其較為有利。
  (三)95年 7月1日施行之修正後刑法第33條第5款規定，已將原罰
    金刑最低額度由銀元一元（相當於新臺幣三元），提高為新
    臺幣一千元以上，且以百元計之，比較新、舊法結果，應以
    行為時法律即修正前刑法第33條第5款規定有利於被告。
  (四)被告行為後，刑法施行法增訂之第1條之1亦於95年7月1日施
    行，刑法第339條第1項所定罰金刑部分，原係依罰金罰鍰提
    高標準條例第1條前段規定提高 10倍，並以銀元作為計算單
    位，因增訂之刑法施行法第1條之1之包裹式修正，亦隨同修
    正，修正前後其貨幣單位雖有更異，但適用結果之罰金額度
    則無二致，就刑罰權之內容而論，並無有利或不利之情形，
    非屬法律變更之範疇，自應依法律適用之原則依修正後規定
    論處。
二、被告庚○○自86年12月31日起至87年7月3日止，身兼大榕公
    司董事長及總經理，受大榕公司委任處理事務，為從事業務
    之人。是核被告庚○○所為，係犯刑法第336條第2項業務侵
    占罪，按刑法第339條第1項之詐欺取財罪，係以意圖為自己
    或第三人不法之所有，以施用詐術取得他人財物為要件。本
    件被告庚○○自86年12月31日起至87年7月3日止，身兼大榕
    公司董事長及總經理職務，大榕公司資金均應認在其持有中
    ，動用公司資金固有一定程序，由業務、會計、出納及相關
    主管核章認可後動支，然被告身為公司負責人，對於該等業
    務均具有指示決定之權，故其指示下屬為何一處分財產之行
    為，下屬均有服從之義務，難認相當於刑法上之詐術，其不
    法取得大榕公司資金，核與詐欺罪之構成要件有異，然公訴
    人就此認與前揭論罪科刑部分，有牽連犯裁判上一罪關係，
    爰不另為無罪之諭知。另庚○○與丁○○就犯罪事實一（四
    ）部分犯行，有犯意聯絡及行為分擔，為共同正犯。被告先
    後多次業務侵占犯行，均時間緊接，所犯為構成要件相同之
    罪名，顯各係基於概括犯意反覆為之，應依修正前刑法第56
    條連續犯之規定，論以一罪，並依法加重其刑。又本案之原
    始憑證均未扣案，卷內之轉帳傳票等，亦係由大榕公司備份
    磁片列印而來，為告訴人及被告所是認，究原始會計憑證、
    原始帳簿何在，均未見公訴人主張舉證，而大榕公司業已停
    業，其特別管理人之選任亦發生困難（見台灣台北地方法院
    97年度司字第 302號民事裁定，附於本院卷四），則相關帳
    冊必已散佚不存，自難遽認被告涉有商業會計法第71 條第1
    款之罪，然公訴人認此與前揭論罪科刑部分，有牽連犯裁判
    上一罪關係，爰不另為無罪之諭知。
三、原審據以論罪科刑，固非無見。惟(一)被告並未構成商業會計
    法及詐欺取財罪，業如上述，原審此部分法律見解，尚有可
    議。(二)原審判決後，刑法業經於95年7月1日修正生效施行，
    原審未及比較適用，亦有未妥。檢察官上訴認被告量刑過輕
    ，被告上訴否認犯行，固均非有理，但原判決既有前揭可議
    ，仍屬無可維持，應由本院予以撤銷改判。爰審酌被告庚○○為大榕公司董事長兼總經理，本應具高度職業道德，竟未
    能以大榕公司利益為念，善盡職責，反利用職務之便，連續
    侵占公司款項，招致公司及股東蒙受經濟損失，惟其任職時
    間不常，且公司間各派利益爭奪甚鉅，暨其前科、素行、生
    活狀況、犯後大榕公司就本案已由其財產拍賣受償完畢，態
    度尚稱良好等一切情狀，量處如主文所示之刑。並依中華民
    國96年罪犯減刑條例第 2條第1項第3款之規定，以其犯罪時
    間在96年 4月24日以前，合於減刑要件，依法減刑二分之一
    。又法院對於具備緩刑條件之刑事被告，認為以暫不執行刑
    罰為適當者，得宣告緩刑，為刑法第74條所明定，至於暫不
    執行刑罰之是否適當，則由法院就被告有無累犯之虞，及能
    否由於刑罰之宣告而策其自新等一切情形，依其自由裁量定
    之，與犯罪情節是否可原，並無關係（最高法院29年上字第
    26號判例參照）。查被告五年內未曾受有期徒刑以上刑之宣
    告，有本院被告前案紀錄表一紙在卷可按，其於本院審理時
    已就其財產經強制執行後清償大榕公司本案之全部受損金額
    ，已據告訴人陳明在卷（見本院98年 5月25日準備程序筆錄
    ），足見已有相當悔意，本院因認被告經此偵審程序，復經
    科刑教訓，當已知所警惕而無再犯之虞，因認所宣告之刑以
    暫不執行為適當，爰併諭知緩刑三年（緩刑以裁判時法之情
    狀適用之），以勵自新，併觀後效。至其與大榕公司間其他
    債務糾葛，應另循民事程序解決，不應計入本案而為罪刑不
    相當之量刑，併此敘明。
肆、不另為諭知無罪部分
一、公訴意旨另以：
  (一)
  1.彭馨慧於任職大榕公司期間，負責保管大榕公司之備用金，
    惟彭馨慧於87年5月20日離職時，將尚存之備用金296,129元
    交予庚○○，遭庚○○侵吞。另被告庚○○於87年 6月底離
    職時並未返還大榕公司 DC-5412公務車，竟基於不法所有之
    意圖，於87年 8月20日指示乙○○至臺北市洛陽停車場開至
    君悅飯店交予庚○○之妻，予以侵占。
  2.另87年 6月29日，庚○○以大榕公司之名義﹐由辰○○至彰
    化商業銀行信義分行開立金額為200萬元之國內不可撤銷信
    用狀﹐作為交付廠商證宏實業有限公司之貨款﹐惟庚○○向
    證宏實業有限公司負責人丑○○表示，希望先將其中735,00
    0元作為支付員工薪水，庚○○取得該款項，既未支付員工
    薪水，亦未還大榕公司，而予侵占。
  3.另庚○○明知已遭大榕公司去職，且大榕公司無進貨200萬
    元紅酒之必要，竟意圖損害大榕公司，於87年 6月28日，向
    陶樂公司訂購紅酒200萬元，陶樂公司尚未決定接受訂單，
    庚○○即於同年月29日，以大榕公司名義至彰化銀行信義分
    行開立受益人為陶樂公司金額200萬元之不停撤銷信用狀，
    嗣因陶樂公司探知大榕公司有股東糾紛，而未兌現信用狀。
    因認被告此部份亦涉犯刑法第336條第2項業務侵占罪及第34
    2條第2項、第1項背信未遂之罪嫌（即公訴人94年11月8日補
    充理由書五：侵占備用金296,129元部分；補充理由書九：
    侵占 DC-5412公務車部分；補充理由書七：侵占丑○○所返
    還之款項735,000元及開立受益人為陶樂公司金額200萬元之
    撤銷信用狀部分）。
  (二)被告庚○○於87年2月9日自華信銀行忠孝分行大榕公司帳號
    000-000-00000000 之帳戶內，提領現金1,000萬元，遲至87
    年 2月22日，方以彰化銀行定存沖銷，期間去向不明，因認
    被告涉刑法第336條第 2項之罪嫌（即公訴人94年11月8日補
    充理由書六：侵占現金1,000萬元部分）。
  (三)被告庚○○意圖為自己不法之所有，於87年 1月15日，由戊○○至華信銀行忠孝分行，大榕公司帳號：000-000-000000
    00之帳戶內，提領現金762,671元及2,000,000元予以侵占。
    因認被告涉刑法第336條第 2項之罪嫌（即公訴人94年11月8
    日補充理由書八：侵占戊○○提領的現金762,671元及2,000
    ,000元部分）。
  (四)鄭多材係大榕公司前任倉儲部門之副總經理，負責收取保管
    大榕公司所購買貨物於倉庫之業務，並保管大榕公司倉庫之
    鎖匙及保全卡，鄭多材與庚○○共同意圖為自己不法之所有
    ，於87年 6月29日上午，由鄭多材先以電話告知大榕公司倉
    庫內之工作人員寅○○等人，當日不必上班，要求工作人員
    離開，再於87年6月29日晚間11 時48分，由鄭多材帶領姓名
    不詳之人數人，持倉庫鎖匙及保全卡進入大榕公司倉庫，將
    倉庫內所有貨物搬運一空。因認被告涉刑法第 320條竊盜罪
    嫌（即公訴人94年11月 8日補充理由書十：竊取大榕公司倉
    庫之貨物部分）。
  (五)大榕公司支出庚○○私人暨其家人賃居飯店、私人車輛（車
    牌號碼：AG-9300 自小客車）相關費用。因認被告涉刑法第
    336條第2項之罪嫌（即公訴人94年11月 8日補充理由書十三
    ：使用公款支付私人開銷部分）。
  (六)庚○○明知其所有坐落台北市○○○ ○段89巷5之4號房地，
    原已向台北國際商業銀行設定抵押並貸得一千四百萬元，竟
    仍意圖為自己不法之利益，向大榕公司其他股東表示願提供
    上開房地向彰化商業銀行信義分行貸款供大榕公司週轉，大
    榕公司即委由庚○○全權辦理該貸款事宜。嗣彰化商業銀行
    信義分行審核大榕公司之貸款申請，評估大榕公司之信用後
    ，同意給予房地抵押權部分一千五百萬元之額度，信用額度
    部分則為一千萬元。庚○○即藉口為清償其原所設定之第一
    順位抵押權，而於87年 3月13日，自大榕公司在彰化商業銀
    行信義分行所設0000-00-000000-00號帳戶中，匯出14,053,
    699元至其自己在台北區中小企業銀行營業部0000000000000
    號個人帳戶內，而侵占該筆大榕公司所有之款項，並使大榕
    公司為此支出一百六十元之匯費，而為違背其任務之行為。
    因認被告涉刑法第342條之背信罪嫌。
  (七)庚○○自87年3月至同年5月向香港爾威行購買珠寶，共匯款
    42,411,468元至香港，但大榕公司實際進口價額依其所提供
    之進口報價單所載僅為36,282,253元，其差額5,589,215元
    ，為庚○○侵占。且其登載之進口價額36,822,253元，實際
    價值最多僅24,266,514元，虛報詐得12,615,739元。因認被
    告涉刑法第336條第 2項及第339條之罪嫌（即公訴人94年11
    月 8日補充理由書十六：向香港爾威行購買珠寶，以多報少
    ，侵占差額部分）。
二、按犯罪事實應依證據認定之，無證據不得認定犯罪事實。又
    不能證明被告犯罪者，應諭知無罪之判決，刑事訴訟法第15
    4條第2項、第301條第1項分別定有明文。又事實之認定，應
    憑證據，如未能發現相當證據，或證據不足以證明，自不能
    以推測或擬制之方法，以為裁判基礎。再認定不利於被告之
    事實，須依積極證據，苟積極證據不足為不利於被告事實之
    認定時，即應為有利於被告之認定，更不必有何有利之證據
    。而認定犯罪事實所憑之證據，雖不以直接證據為限，間接
    證據亦包括在內；然而無論直接或間接證據，其為訴訟上之
    證明，須於通常一般之人均不致有所懷疑，而得確信其為真
    實之程度者，始得據為有罪之認定，倘其證明尚未達到此一
    程度，而有合理之懷疑存在，致無從為有罪之確信時，即應
    為無罪之判決。而刑事訴訟法第161條已於91年 2月8日修正
    公布，其第 1項規定：檢察官就被告犯罪事實，應負舉證責
    任，並指出證明之方法。因此，檢察官對於起訴之犯罪事實
    ，應負提出證據及說服之實質舉證責任。倘其所提出之證據
    ，不足為被告有罪之積極證明，或其指出證明之方法，無從
    說服法院以形成被告有罪之心證，基於無罪推定之原則，自
    應為被告無罪判決之諭知。又告訴人之告訴，係以使被告受
    刑事訴追為目的，是其陳述是否與事實相符，仍應調查其他
    證據以資審認（最高法院30年度上字第 816號、40年度臺上
    字第86號、52年度臺上字第1300號、76年度臺上字第4986號
    、92年度臺上字第128號判例意旨參照）。
三、訊據被告庚○○堅決否認有何公訴人所指前開犯行。經查：
  (一)肆一(一)部分（即侵占備用金、公務車、丑○○返還款項及開
    立信用狀等）：
    由於87年 6月間大榕公司股東間爆發嚴重爭奪經營權糾紛；
    於同年 6月21日大榕公司監察人許陳洋子召開股東臨時會，
    解任庚○○董事長職務，並補選巳○○為董事長（該次股東
    會決議經庚○○訴請撤銷確定），於同年月27日上午，許陳
    洋子、巳○○、宋雲翔及顧永莊等人以辦理交接及換手經營
    為由，進入大榕公司位於桃園中正國際機場出境長廊南北側
    二、三樓，由宋雲翔及顧永莊二人共同以強暴手段，迫使尚
    未點交並無義務之庚○○，離開大榕公司中正機場免稅商店
    （宋雲翔及顧永莊二人妨害自由部分，業經本院90年 8月31
    日以90年度上易字第1108號判決有罪確定）。故由以上判決
    可以得知，被告庚○○及宋振華、鄭多材、戊○○等部分員
    工離開大榕公司中正機場免稅商店並非出於自願，且因急促
    致未辦理業務交接，自非可歸責於被告庚○○等人。而依職
    場慣例，公司內資產（含銀行存款、備用金及車輛等），均
    屬應交接事項，因庚○○係受暴力而離開大榕公司，迄今未
    辦理正式交接，故本件縱有公司備用金、車輛及丑○○所返
    還之款項735,000元去向不明，亦僅屬民事糾葛，應循民事
    途徑解決，尚與刑事侵占罪構成要件有間。另公訴人認被告
    庚○○一次向陶樂公司進貨200萬元紅酒，有違常情，惟以
    當時大榕公司規模，一次進貨200萬元紅酒，並不違背市場
    行情；此外，公訴人亦未能提出其他積極證據認被告有其所
    指犯行，此部份不能證明犯罪。
  (二)肆一(二)部分（即侵占現金1,000萬）：
    按經營公司常有短期性資金需求（如投標等），而稍後該筆
    款項即可回收沖帳，此時會計帳目常以暫付款列帳，因不同
    公司型態，而有不同短期資金需求。本件依大榕公司日記帳
    紀錄於87年2月9日借－暫付款、貸－銀行存款；於87年 2月
    21日借－銀行存款、貸－暫付款，而本件公訴人所提出被告
    庚○○及證人戊○○之供述，並無供述被告庚○○於上開期
    間侵占現金1,000萬元。至公訴人所提出華信商業銀行忠孝
    分行大額交易紀錄表及大榕公司日記帳、轉帳傳票等文件，
    僅能證明該1,000萬元，以暫付款列帳，並不能證明被告庚○○侵占。被告庚○○所辯：依日記帳觀之，應係大榕公司
    委託他人或被告出國洽購貴重物品，故暫時支付款項，惟事
    後可能取消行程，故而於87年 2月22日將款項交還大榕公司
    ，大榕公司將該筆款項存入並購買定期存單，故借方以「彰
    銀定存」，貸方以「暫付款」沖銷。至於該款項係由何人保
    管購買商品、或於何時交還或公司、或何時購買定存、或何
    故取消行程，均不得而知，然而是否得以該筆款項由庚○○
    提領，即直接推斷為庚○○侵占？或足以「確信」庚○○有
    侵占之行為？姑不論取交款項之過程為何，「暫付款」之行
    為，原屬公司經營上資金使用之方式，故無論會計科目或大
    榕公司日記帳下，均有「暫付款之科目記載」，則單純「暫
    付款」之行為，尚難論斷有侵占之行為，遑論「一開始即明
    白紀錄於日記帳下」、「且將款項交還公司改以定存沖銷」
    之行為，足以「確信」無任何人（縱為被告庚○○）有任何
    侵占之故意等語，尚非虛妄，堪以採信。
  (三)肆一(三)部分（即侵占戊○○提領之現金）：
    證人戊○○於原審審理時供稱：提領2,000,000元是用來發
    放年終獎金，年終獎金共發了300多萬元；另公訴人所提出
    大榕公司明細分類帳、日記帳與年終獎金估算表、考評獎名
    冊等年終獎金金額亦有差異（見原審卷七第 202頁）。被告
    庚○○所辯大榕公司明細分類帳、日記帳與年終獎金估算表
    、考評獎名冊等年終獎金金額有差異，不明確等語，尚非虛
    妄，堪以採信。
  (四)肆一(四)部分（即竊取大榕公司倉庫之貨物）：
    被告庚○○與鄭多材搬走何項貨物，均未見公訴人提出說明
    （公訴人提出之食品數量價格明細及大榕公司集散站調撥單
    ，並無法證明大榕公司倉庫內，有多少貨物），已屬無從認
    定。且查：1.證人乙○○於原審89年 9月26日庭訊時證稱：
    在機場我們出來後，庚○○告訴我他要把那些帳冊，就是大
    榕公司的帳冊，為避免告訴人發生糾紛，所以叫我將帳冊搬
    到永吉路辦公室，我是雇請搬公司幫忙搬，搬家公司叫富貴
    ，是庚○○交給我的名片，是舊大樓搬新大樓時候，庚○○
    交給我的名片，是三噸半的車子，共搬了四部車，大榕公司
    原來在仁愛路，後來搬到機場，那時庚○○叫我注意台北有
    無辦公室租，當時搬家花了壹萬多元，錢是由庚○○支出，
    那搬家公司與大榕公司之前就有請他搬過東西，我進入大樓
    倉庫保全卡，是跟鄭多材拿的卡，我是86年 6月27日，我會
    答應庚○○搬東西，是因為巳○○找人來碴東西，我才答應
    庚○○搬東西等語（見原審卷三第94頁）。2.證人鄭多材於
    原審91年 6月10日庭訊時證稱：伊僅進去倉庫一分鐘等語（
    見原審卷六第194頁），另於原審92年3月10日庭訊時亦證稱
    ：甲八 3照片跟我當初進去時完全兩回事，因為該照片完全
    空的，事後被動手腳的... 我並沒有拿走任何東西... 領貨
    都非常嚴謹，任何人領取、發貨都要簽字蓋章，至於電腦進
    帳的小姐也要蓋章，不可能如他們所提電腦印出來的那樣，
    那張並不能證明存貨就是那麼多等語（見原審卷八第 109頁
    ），足見被告並無公訴人所指述之情。3.乙○○於原審92年
    4 月7日證稱：約在6月下旬晚上11點多的時候進去的，庚○○叫我把放在倉庫四樓的帳冊搬到永吉路辦公室... 當時倉
    庫內除了帳冊外，只有辦公桌，並沒有任何貨品... 我有問
    庚○○，他說準備交給會計師查帳，叫我半夜去搬... 當時
    庚○○叫我搬到永吉路辦公室地上... （問：永吉路辦公室
    的地址，巳○○○○○道）我確定巳○○知道... 帳冊搬進
    去的第二天我有去看。我們承租永吉路辦公室時，庚○○有
    叫我跟巳○○說，若他以後不想到機場的話，也可以到永吉
    路辦公... （永吉路辦公室後來有無被換鎖？）有，搬過去
    十多天之後，庚○○叫我有時間過去看看... 有一天我去時
    ，管理員說該辦公室有在租，但曾經有人來換過鎖了等語（
    見原審卷八第218至219頁）。4.雖巳○○於原審同前日證稱
    ：「我從來不知永吉路有辦公室，我也沒去過，也不知道在
    哪裡，有無租永吉路的辦公室，我不清楚云云（見原審卷八
    第220頁），惟台北市○○路203號 2樓，除卷附撤銷股東會
    議訴訟，大榕公司係以該址為送達處所外，該公司營業所在
    地確實設址於該處，此有87年7月3日之變更登記事項卡可稽
    ，巳○○顯為不實之陳述。5.公訴人又於鈞院同前日自承：
    「86年帳冊兩冊告訴人已經送到我那邊了」等語。基上所陳
    ，公訴人指述被告涉犯帳冊與貨物之侵占，顯屬無據！至於
    鄭多才將保全卡交予乙○○後是否不聞不問，而未善盡責任
    云云，恐無法苛責於鄭多材，蓋其於 6月27日遭暴力接管後
    已離職，縱願意再關心，亦非其職務範圍，故其所言並無不
    合理之處。公訴人稱繼鄭多材進入倉庫者為被告乙○○，於
    兩者中間並無人進入之情形下，該倉庫內之貨品不可能不翼
    而飛云云，顯有誤解，蓋巳○○等已於87年 6月27日派新進
    員工駐守公司，伊等自得以進出該倉庫，並非僅有舊有員工
    得以進入。
  (五)肆一(五)部分（即使用公款支付私人開銷）：
    車號 AG-9300號自小客車確供被告庚○○平日上班使用，其
    以公司款項支付修車費，並無違背經驗法則。公訴人提出華
    國洲際飯店發票，並無法證明該發票係供庚○○家人使用。
    綜上，被告庚○○所辯前開細目固由公司帳目支出，但此為
    會計帳目下常見費用或公關費用之支出，倘若有爭議者，亦
    屬於大榕公司與庚○○間債權債務之關係，互為找補之問題
    ，而無侵占之意圖尚非虛妄，堪以採信。
  (六)肆一(六)部分（即使用公司資金清償被告個人房貸）
    一般銀行辦理貸款，均要提供不動產作擔保品，且要設定第
    一順位抵押權。本件庚○○原以個人名義提供其所有坐落台
    北市○○○○段89巷5之4號房地，向台北國際商業銀行設定
    抵押並貸得一千四百萬元，嗣因大榕公司需用資金，經決議
    由庚○○提供上開房地向彰化商業銀行信義分行辦理貸款供
    大榕公司週轉，並委由庚○○全權辦理該貸款事宜。經彰化
    商業銀行信義分行審核同意給予大榕公司房地抵押權部分一
    千五百萬元之額度，信用額度部分則為一千萬元，彰化商業
    銀行信義分行既同意貸款，當然要設定第一順位抵押權，並
    要求庚○○塗銷前順位抵押權；故庚○○自大榕公司在彰化
    商業銀行信義分行所設0000-00-000000-00 號帳戶中，匯出
    14,053,699元至其自己在台北區中小企業銀行營業部000000
     0000000號個人帳戶內清償貸款，以便辦理塗銷抵押權，並
    無違背銀行慣例。被告所辯：被告前於86年 7月31日提供本
    人所有坐落於台北市○○區○○段三小段 30074建號房地供
    大榕公司向台灣中小企業銀行設定本金最高限額四千七百萬
    元之抵押，並於85年12月16日提供本人所有坐落台北市○○
    區○○段二小段01006建號及同段 0341地號房地供大榕公司
    向華信商業銀行設定本金最高限額八百四十萬元（日前均遭
    法院查封拍賣），俾供大榕公司週轉用（參卷附土地及登記
    簿謄本，暨法院公文），而當時董事長施邱錦、董事兼總經
    理巳○○，監察人許陳洋子等在86年1月2日開會決議時，甚
    至要求由被告個人對銀行負清償責任；被告為公司解決公司
    債務後，全體即於87年1月1日推舉伊擔任大榕公司董事長、
    巳○○等於87年 2月24四日全體同意為擴大業務，擬向彰化
    商業銀行信義分行辦理融資，並授權被告全權處理，而被告
    要求其中一千萬元供作股東出資，惟因被告提供上開不動產
    予公司週轉用，大榕公司及董事等為取得上開利益，而與伊
    達成協議，將其中一千萬元支付伊以作存出保證金（此為會
    計實務上一般可認，類於履約保證金），被告再以該一千萬
    元作為股東出資，此為大榕公司巳○○等同意，否則焉於會
    議記錄上記載：由被告個人對銀行負清償等用語，伊等焉有
    於86年12月31日前認庚○○而侵占二千八百萬之嫌時，反選
    任庚○○為董事長之理？此均悖乎常理，公訴人以此指控被
    告庚○○背信，尚不足採等語，堪以採信。
  (七)肆一(七)部分（即向香港爾威行購買珠寶、以多報少、侵占差
    額）：
    公訴人提出日記帳進貨少於匯款，即推論被告侵占差額5,58
    9,2155元，尚未達實質舉證責任；另公訴人認為登載之進口
    價額36,822,253元，實際價值最多僅24,266,514元，並無其
    他積極事證足證。被告庚○○所辯：有關被告為大榕公司向
    爾威行進貨之事實，會計科目經由一定流程，即如流程表，
    因大榕公司所購置者會計科目屬免稅商品，海關列管物品，
    故其間不僅歷經保險公司、進出口海關驗貨，海關駐大榕公
    司免稅商店保稅倉庫關員於盤點時亦須一一驗貨、檢驗報單
    及存貨報告等，斷無可能如公訴人或證人辛○○等人所陳，
    所進貨物價值為發票上之一半價值，而辛○○稱其公司未進
    口系爭貨品，發票、印章等為被告偽刻云云，更屬無稽，蓋
    如附件十二流程表進口物品須經香港海關驗貨外，爾威行亦
    須在進口之初填寫提單等隨機文件，保險公司及開狀銀行等
    均須一一審核（廠商出貨前須經進口廠商保險後，將保險單
    檢附航空公司運輸，否則航空公司將拒絕載貨），從而爾威
    行確實提供發票、繕打 invoice等，絕無可能有偽造印章或
    發票之情事。至於辛○○前來調查局證稱伊未進貨予大榕公
    司云云，此不唯與前述卷證不符，且如前述進出口貨物流程
    繁復，辛○○之說詞殊悖常理！況且87年11月21日被告曾與
    辛○○通話，辛○○透露稱：「你知不知道那邊有人帶人過
    來找我」、庚○○稱：「誰來找你啊」、辛○○稱：「你免
    稅那邊」、「大榕他們呀」「姓宋的和他們的人來」「他搞
    了一大堆，又說這樣，又說那樣」、「他說如果不聽，所有
    的單都要找海關，稅務局檢舉我，到時候，我倒大霉」等語
    （辛○○恐有漏報稅之問題）、再參諸卷附辛○○來台，會
    計科目由告訴人公司以公關費支出招待、足見辛○○恐會計
    科目漏未申報稅或他因而遭告訴人公司要脅配合其說詞，以
    此誣陷被告；再庚○○稱：「你不要管他，他要亂講，你隨
    他去亂講.. 你們公司那個不是打那個Invoice嗎？不是黃師
    傅打 Invoice嗎」「你記不記得是那一家啊」、辛○○稱：
    「我要查你星期一給我電話」、庚○○稱：「你只要告訴我
    上次是哪一家就好了呀！」辛○○稱：「是報關那邊嗎？」
    「報關那邊有人幫寄貨，有人幫報關」、「黃師傅阿威打的
    單子好像是不是報關」，庚○○稱：「對呀！對，上面有一
    些號碼， Invoice單」等語，由此足證爾威行確實曾出貨予
    大榕公司， Invoice報關單等為該公司黃師傅所製作，並無
    辛○○前於調查局所稱未出貨或製作 Invoice之情，從而辛○○於調查局所為證詞，殊不足取！惟查有關被告為大榕公
    司向爾威行進貨之事實，如前所述係經由一定流程，即如附
    件四之流程表，因大榕公司所購置者係屬免稅商品，海關列
    管物品，故其間不僅歷經保險公司、進出口海關驗貨，海關
    駐大榕公司免稅商店保稅倉庫關員於盤點時亦須一一驗貨、
    檢驗報單及存貨報告等，斷無可能如公訴人或證人杜爾威等
    人所陳，所進貨物價值為發票上之一半價值，而杜爾威稱其
    公司未進口如上開所示貨品，發票、印章等為被告偽刻云云
    ，更屬無稽，蓋如流程表進口物品須經香港海關驗貨外，爾
    威行亦須在進口之初填寫提單等隨機文件，保險公司及開狀
    銀行等均須一一審核 (廠商出貨前須經進口廠商保險後，將
    保險單檢附航空公司運輸，否則航空公司將拒絕載貨），從
    而爾威行確實提供發票、繕打 invoice等，絕無可能有偽造
    印章或發票之情事。堪以採信。
四、綜上，公訴人復未能舉出其他積極證據以供調查認定被告有
    其所指犯行，自屬不能證明犯罪，然公訴人認與前揭起訴經
    論罪科刑部分，分別有牽連犯或連續犯之裁判上一罪關係，
    爰不另為無罪之諭知。
伍、公訴人減縮犯罪事實部分（即原起訴書犯罪事實（如附件）
    ，除毀損外，逾公訴人94年11月8日補充理由書一至十六所
    列舉之犯罪事實部分）：
    本件被告庚○○被訴部分，原起訴書抄告訴人告訴狀，起訴
    之犯罪事實雜亂無章，犯罪事實無從確定，且犯罪證據不明
    確；原審歷經五位到庭執行職務檢察官整理犯罪事實及提出
    證據清單，並減縮犯罪事實（以公訴人94年11月 8日補充理
    由書為準）；惟公訴人係減縮犯罪事實，並非對犯罪事實撤
    回起訴，故被減縮部分仍在法院審理範圍，惟此被減縮部分
    之犯罪事實，公訴人亦未提出明確犯罪證據；故被減縮部分
    之犯罪事實，亦屬不能證明被告犯罪，然公訴人認與前揭論
    罪科刑部分，有裁判上一罪關係，爰不另為無罪諭知。
陸、不另為諭知不受理部分
一、公訴意旨略以：被告庚○○等人於87年 6月27日晚間12時許
    ，破壞毀損大榕公司之辦公設備、文書及電腦資料，足生損
    害於大榕公司，因認被告庚○○涉有刑法第 354條毀損罪嫌
    。
二、按告訴乃論之罪，告訴人於第一審辯論終結前得撤回其告訴
    ，又告訴經撤回者，應諭知不受理之判決，刑事訴訟法第23
    8條第1項、第303條第3款定有明文。
三、查本件告訴人大榕公司告訴被告庚○○毀損案件，起訴書認
    被告係犯刑法第354條之罪，依同法第357條之規定，須告訴
    乃論。茲據告訴人大榕公司於91年 1月23日已具狀就毀損部
    分（起訴書丁部分）撤回告訴，有卷附刑事撤回告訴狀一紙
    可稽，依上說明，此部分本應為不受理之諭知，然公訴人認
    此與前揭論罪科刑部分，有裁判上一罪關係，爰不另為不受
    理之判決。
柒、公訴人擴張犯罪事實部分（即94年11月 8日補充理由書十七
    至十九部分）：公訴人認此部分與起訴部分具有連續犯及牽
    連犯關係，屬於裁判上一罪，為法律上之同一案件，請併案
    審理。
一、補充告訴理由書略以：
  (一)大榕公司於87年 6月27日以後並未交付達逸報關行報關費，
    惟卻於87年6月30日「日記帳」記載支付達逸報關行177,062
    元，該款項被庚○○侵占；因認被告涉犯刑法第336條第2項
    之罪嫌（即補充理由書十七）。
  (二)庚○○明知其於87年6月2日向一泉冷凍空調工程有限公司下
    稱（一泉公司）購買之日立廠牌冷氣機三台，均係安裝於台
    北市○○○路18之1號2樓房屋中，與大榕公司無關，竟仍違
    背其任務，要求一泉公司開具發票時記載大榕公司為買受人
    ，並進而持該發票向大榕公司請款，使大榕公司因而支出該
    三台冷氣機之價款及安裝工程費，受有損害；因認被告涉刑
    法第342條第1項之罪嫌（補充理由書十八）。
  (三)庚○○明知大榕公司於87年5月20日、6月20日並未實際支付
    上友有限公司（下稱上友公司）貨款，竟仍指示不知情之大
    榕公司經辦人製作內容不實之轉帳傳票，記載大榕公司於87
    年5月20日以現金支付上友公司87年3月份之貨款28,450元，
    於87年6月20日以現金支付上友公司87年4月份之貨款67,884
    元，並記入帳冊；因認被告涉有刑法第336條第2項之罪嫌（
    補充理由書十九）。
二、訊據被告庚○○矢口否認有何上開擴張犯罪事實之侵占及背
    信犯行。經查：被告庚○○於87年 6月27日遭人自大榕公司
    中正機場辦公室強制驅離，故大榕公司「日記帳」於 87年6
    月30日記載支付達逸報關行177,062元，應與被告無涉。另
    公訴人未舉證證明台北市○○○路18之1號2樓房屋，非供大
    榕公司辦公使用。至上友公司貨款是否已支付，公訴人並未
    說明請款流程，上友取得支付命令，並不等同於被告私吞應
    給付上友之貨款。此外復查無其他積極事證足認被告涉有此
    部分侵占及背信犯行，被告此部分犯行尚屬無從證明。惟此
    部分既未起訴，應由檢察官另為適法處理。
捌、被告丙○○部份
一、公訴意旨略以：如94年4月22日檢察官補充理由書所載。
二、按犯罪事實應依證據認定之，無證據不得認定犯罪事實。又
    不能證明被告犯罪者，應諭知無罪之判決，刑事訴訟法第15
    4條第2項、第301條第1項分別定有明文。又事實之認定，應
    憑證據，如未能發現相當證據，或證據不足以證明，自不能
    以推測或擬制之方法，以為裁判基礎。再認定不利於被告之
    事實，須依積極證據，苟積極證據不足為不利於被告事實之
    認定時，即應為有利於被告之認定，更不必有何有利之證據
    。而認定犯罪事實所憑之證據，雖不以直接證據為限，間接
    證據亦包括在內；然而無論直接或間接證據，其為訴訟上之
    證明，須於通常一般之人均不致有所懷疑，而得確信其為真
    實之程度者，始得據為有罪之認定，倘其證明尚未達到此一
    程度，而有合理之懷疑存在，致無從為有罪之確信時，即應
    為無罪之判決。而刑事訴訟法第161條已於91年 2月8日修正
    公布，其第 1項規定：檢察官就被告犯罪事實，應負舉證責
    任，並指出證明之方法。因此，檢察官對於起訴之犯罪事實
    ，應負提出證據及說服之實質舉證責任。倘其所提出之證據
    ，不足為被告有罪之積極證明，或其指出證明之方法，無從
    說服法院以形成被告有罪之心證，基於無罪推定之原則，自
    應為被告無罪判決之諭知。又告訴人之告訴，係以使被告受
    刑事訴追為目的，是其陳述是否與事實相符，仍應調查其他
    證據以資審認（最高法院30年度上字第 816號、40年度臺上
    字第86號、52年度臺上字第1300號、76年度臺上字第4986號
    、92年度臺上字第 128號判例意旨參照）。再按侵占罪之成
    立，以擅自處分自己持有之他人所有物，或變易持有之意為
    所有之意，而逕為所有人之行為，為其構成要件，雖行為之
    外形各有不同，要必具有不法所有之意思，方與本罪構成之
    要件相符。
三、本件犯罪事實（二）公訴人認被告丙○○與彭馨慧共同提領
    八百萬元，惟公訴人並無指稱丙○○涉犯侵占罪，亦無提供
    證人指證被告將八百萬元佔為己有；另犯罪事實（一）公訴
    人認丙○○涉有侵佔一萬五千元車款部分，無非以同案被告
    乙○○供述及乙○○89年4月5日答辯狀為其主要依據。查乙○○答辯狀並無證據能力，至乙○○僅供稱係聽從丙○○指
    示將車號 BE-2598號車子出售，並未供稱丙○○將出售車款
    一萬五千元據為己有之事實。
四、我國刑事訴訟制度業已修正為以當事人進行主義為主，職權
    進行主義為輔，檢察官立於原告之地位，其對於被告之犯罪
    事實，本負有積極舉證之義務，且刑事被告原無自證無罪之
    義務，檢察官應依照刑事訴訟法第 161條規定，自負指出證
    明方法之責。本案公訴人提出之證據，就犯罪事實（二）部
    分，至多僅能證明被告丙○○，確有與彭馨慧共同提領八百
    萬元之事實；另犯罪事實（一）部分，至多僅能證明乙○○
    將車號 BE-2598號車輛出售，係聽從丙○○指示辦理之事實
    ；至被告是否確有將提供之八百萬元之侵占入己情事，及將
    出售上開車輛所得一萬五千元據為己有，均未見公訴人提出
    任何證據或指出足以證明之方法，足使本院產生被告有罪之
    心證。此外，復查無其他積極證據足認被告有何侵占犯行，
    原審因認此部份不能證明被告丙○○犯罪，而為其無罪之判
    決，經核並無不合，檢察官提起上訴，為無理由，應予駁回
    。
五、被告丙○○經合法傳喚，無正當理由不到庭，爰不待其陳述
    逕行判決，附此指明。
據上論斷，應依刑事訴訟法第369條第1項前段、第368條、第371
條、第299條第1項前段，刑法第2條第1項、第28條、第336條第2
項、第74條第 1項第2款，修正前第33條第5款、第55條、第56條
，刑法施行法第1條之1，中華民國96年罪犯減刑條例第2條第1項
第3款、第7條，判決如主文。
本案經檢察官陳玉珍到庭執行職務
中    華    民    國    98    年    6     月    30    日
                  刑事第十庭審判長法  官  楊炳禎
                                  法  官  李春地
                                  法  官  朱光仁
以上正本證明與原本無異。
檢察官如不服本判決，應於收受送達後10日內向本院提出上訴書
狀，其未敘述上訴之理由者並得於提起上訴後10日內向本院補提
理由書（均須按他造當事人之人數附繕本）「切勿逕送上級法院
」。
                                  書記官  王宜玲
中    華    民    國    98    年    7     月    9     日
附錄：本案論罪科刑法條全文
中華民國刑法第336條
（公務公益侵占罪、業務侵占罪）
對於公務上或因公益所持有之物，犯前條第1項之罪者，處1年以
上7年以下有期徒刑，得併科5千元以下罰金。
對於業務上所持有之物，犯前條第1項之罪者，處6月以上5年以
下有期徒刑，得併科3千元以下罰金。
前二項之未遂犯罰之。


司法院資訊處製作；財團法人民間司法改革基金會備份。
